【裁判字號】    98,訴,33
【裁判日期】    980316
【裁判案由】    違反著作權法等
【裁判全文】
臺灣宜蘭地方法院刑事判決                98年度訴字第33號
公  訴  人  臺灣宜蘭地方法院檢察署檢察官
被      告  丙○○
上列被告因違反著作權法等案件，經檢察官提起公訴（96年度偵
字第3048號），被告於準備程序中就被訴事實為有罪之陳述，經
本院合議庭裁定由受命法官獨任行簡式審判程序，爰不經通常程
予判決如下：
    主  文
丙○○犯著作財產權法第九十一條第三項意圖銷售而擅自以重製
於光碟之方法侵害他人之著作財產權罪，累犯，處有期徒刑壹年
。扣案之電腦（含內建之貳台燒錄機、貳個硬碟）、電腦螢幕壹
台、單機燒錄機壹台、棉套貳包、包裝紙袋壹批、空白郵局代收
貨價包裹托運單壹批、限時掛號函件執據壹批、郵局提款卡壹張
、附件一、二、三所示侵害他人著作財產權之遊戲光碟片商品，
均沒收之。又犯著作財產權法第九十一條第一項擅自以重製之方
法侵害他人之著作財產權罪，累犯，處有期徒刑肆月。扣案如附
件四所示侵害他人著作財產權之電影視聽光碟片商品，均沒收之
。應執行有期徒壹年貳月。扣案之電腦（含內建之貳台燒錄機、
貳個硬碟）、電腦螢幕壹台、單機燒錄機壹台、棉套貳包、包裝
紙袋壹批、空白郵局代收貨價包裹托運單壹批、限時掛號函件執
據壹批、郵局提款卡壹張、附件一、二、三、四所示侵害他人著
作財產權之遊戲光碟片、電影視聽光碟片商品，均沒收之。
    犯罪事實
一、丙○○前因違反著作權法案件經臺灣臺北地方法院以90年度
    訴字第277號判決處有期徒刑10月，緩刑4年確定；又於緩刑
    期內違反著作權法等案件，經臺灣高等法院以92年度少連上
    易字第27號判決處有期徒刑1年確定，於民國94年2月19日縮
    短刑期徒刑執行完畢。又因前開緩刑期內故意犯罪，經臺灣
    臺北地法院以94年度撤緩字第13號撤銷緩刑確定，於94年4
    月6日入監執行，95年1月24日縮短刑期徒刑執行完畢。仍不
    知悛悔，明知：
    (一)附件一所列之Wii及GAME CUBE遊戲光碟電腦程式著作物，
      係日商任天堂股份有限公司（以下簡稱任天堂公司）及附
      件一所載之其他著作權人享有著作權之著作物，且「Nite
      ndo」、「GAME CUBE」及商標圖樣、附件一「侵害任天堂
      商標權」欄所載之商標等，係任天堂公司向我國經濟部智
      慧財產局（以下簡稱智慧財產局）申請註冊，指定使用於
      錄有電腦程式之光碟片等商品，現仍在商標專用期間內，
      而透過遊戲機執行，在電視螢幕上會分別出現「Nitendo
      」等商標圖樣、「Nintendo Co., Ltd.」、「Licensed
      by Nitend o」、「Presented by Nintendo」等足以對外
      表示該等遊戲光碟產品著作權財產權人為任天堂公司或由
      任天堂公司授權製造之一定用意證明文字，非經任天堂公
      司之同意或授權，不得擅自重製、散布。
    (二)附件二所列之PlayStation（以下簡稱PS）、PlayStation
      2（以下簡稱PS2）遊戲光碟電腦程式（內含Library Prog
      rams電腦程式著作）著作物，係日商新力電腦娛樂股份有
      限公司（以下簡稱新力公司）享有著作權之著作物，且「
      PlayStation」商標及圖等商標圖樣，係新力公司向智慧
      財產局申請註冊，指定使用於電腦、錄有電腦程式之卡帶
      、磁碟、光碟及片匣等商品，現仍在商標專用期間內，而
      透過PS、PS2遊戲機執行，於電視畫面中即呈現出「PlayS
      tation」之商標圖樣以及新力公司所標示之「Licensed
      by Sony Computer Entertainment」等足以對外表示該等
      遊戲光碟產品係新力公司生產用意及該等光碟內之著作係
      新力公司所創作之一定用意證明文字，非經新力公司之同
      意或授權，不得擅自重製、散布。
    (三)附件三所列之「真三國無雙4」等遊戲光碟電腦遊戲程式
      著作，係臺灣光榮綜合資訊股份有限公司（以下簡稱光榮
      公司）享有著作權之著作物，非經光榮公司之同意或授權
      ，不得擅自重製、散布。
    詎丙○○竟意圖銷售以重製於光碟之方法侵害他人著作財產
    權、商標權商品之盜版遊戲光碟片而散布，及行使偽造準私
    文書之單一犯意行為決意，未經任天堂公司、新力公司、光
    榮公司之同意或授權，自96年3月間某日起，於雅虎奇摩拍
    賣網站上，以賣家帳號「w00000000」上網刊登拍賣盜版遊
    戲光碟，以每片約新臺幣（下同）100元或搭配Wii遊戲機販
    售之方式，向不特定人販賣，由不特定人在網路上下標或與
    其直接聯絡接洽指定欲購買之盜版光碟後，買家將錢匯入其
    指定之郵局帳號00000000000000號帳戶內，丙○○於買家訂
    購前或訂購後，在其宜蘭縣宜蘭市○○路56巷25弄16號住處
    ，以其所有之電腦、燒錄機重製附件一、二、三中所列買家
    訂購之盜版遊戲光碟後，再以郵局代收貨包裹之方式，將買
    家購買之盜版遊戲光碟片寄給買家，足以生損害於任天堂公
    司、新力公司及光榮公司。
二、丙○○明知附件四所載之片名「失落的帝國」等電影之視聽
    著作，係附件四所載之美商迪士尼企業股份有限公司（以下
    簡稱迪士尼公司）、美商華納兄弟娛樂公司（以下簡稱華納
    公司）、美商廿世紀福斯影片股份有限公司（以下簡稱福斯
    公司）、美商環球影片製作有限責任合夥（以下簡稱環球公
    司）、美商哥倫比亞影片股份有限公司（以下簡稱哥倫比亞
    公司）、哥倫比亞亞洲影片製作公司（以下簡稱亞洲公司）
    、美商派拉蒙影片股份有限公司（以下簡稱派拉蒙公司）美
    商新線製作股份有限公司（以下簡稱新線公司）、美商三星
    影片股份有限公司（以下簡稱三星公司）等之著作財產權，
    非經著作財產權人之同意或授權，不得擅自重製，竟基於以
    重製於光碟之方法侵害他人著作財權之單一犯意行為決意，
    自94年間某日起，自網路上下載附件四所載之電影視聽著作
    檔案後，未經附件四所載之著作財產權人之同意，以其所有
    之電腦燒錄機將附件四所下載之電影視聽著作重製在光碟上
    。
三、嗣於96年8月2日12時35分許，為警在宜蘭縣宜蘭市○○路56
    巷25弄16號丙○○住處查獲，並扣得其所有供其重製光碟所
    用之電腦（內建2台DVD燒錄機、80G、40G硬碟各1個）、電
    腦螢幕1台、單機燒錄機1台、棉套2包、包裝紙袋1批、空白
    郵局代收貨價包裹托運單1批、限時掛號函件執據1批、郵局
    提款卡1張及附件一、二、三、四所載之盜版遊戲光碟片及
    電影視聽著作光碟片。
四、案經新力公司、光榮公司及迪士尼公司、華納公司、福斯公
    司、環球公司、哥倫比亞公司、亞洲公司、派拉蒙公司、新
    線公司、三星公司訴由內政部警政署保安警察第二總隊第一
    大隊第三中隊報請臺灣宜蘭地法院檢察署檢察官偵查起訴。
    理  由
一、上揭事實，業據被告丙○○於本院審理中坦承不諱，核與
    新力公司告訴代理人甲○○、光榮公司告訴代理人丁○○及
    迪士尼公司、華納公司、福斯公司、環球公司、哥倫比亞公
    司、亞洲公司、派拉蒙公司、新線公司、三星公司告訴代理
    人乙○○指述情節相符，並有徐宏昇律師出具之鑑定意見書
    、告訴代理人甲○○出具之鑑視證明、告訴代理人乙○○出
    具之鑑識報告各1份、照片10張，及中華民國註冊證影本（
    商標名稱：PS設計圖、PlayStation）、經濟部智慧財產局
    商標資料檢索服務列表（商標名稱：PS設計圖、PlayStatio
    n）以及經認證美國著作權局著作權登記證書影本2份及新力
    公司子公司所出具經香港公證人及我國駐香港中華旅行社認
    證之英文聲名書影本及其中文譯本各1份，被告以賣家帳號
    W00000000在雅虎奇摩刊登拍賣光碟及買家評價之網頁列印
    、雅虎奇摩帳號w00000000之基本資料及IP登錄紀錄、臺灣
    固網股份有限公司96年6月1日台固查資000000000號IP位置
    及用戶名稱等資料查詢結果、被告以賣家帳號W00000000在
    雅虎奇摩刊登拍賣光碟、買家評價之網頁資料，及電腦（內
    建2台DVD燒錄機、80G、40G硬碟各1個）、電腦螢幕1台、單
    機燒錄機1台、棉套2包、包裝紙袋1批、空白郵局代收貨價
    包裹托運單1批、限時掛號函件執據1批、郵局提款卡1張及
    附件一、二、三、四所載之盜版遊戲光碟片及電影視聽著作
    光碟片扣案可佐，本件事證已臻明確，被告犯行堪以認定，
    應依法論科。
二、按光碟片如已記載儲存錄音、錄影及電磁紀錄，藉機器或電
    腦之處理所顯示之聲音、影像或符號，足以為表示其用意之
    證明者，依刑法第220條第2項之規定，應認以文書論，係準
    文書之一種。又按文書之行使因各種文書之性質、內容不同
    而異，行為人只須提出虛偽文書或不實文書，而將該文書置
    於可能發生文書功能狀態下即可成罪，至於相對人是否了解
    該文書之內容，抑或已否信以為真而誤認虛偽文書或不實文
    書為真實文書，均非所論，故就扣案之遊戲軟體光碟透過此
    等電視遊樂器主機執行，將在螢幕上出現如上所述公司之註
    冊商標圖樣暨來源公司名稱，為足以對外表示該等電腦程式
    軟體係各該公司授權生產之一定用意證明之準私文書，是前
    述仿冒遊戲光碟內容中商標及相關授權證明文字自屬經偽造
    之準私文書，被告於交易過程中縱未使交易相對人當場親見
    仿冒光碟內儲存之不實授權文字影像，惟對消費者必執行上
    揭仿冒電腦遊戲程式致出現上揭不實授權文字影像乙節，仍
    為知之甚詳，則被告於販賣仿冒光碟時，實已將該等文書置
    於可能發生文書功能之狀態，顯已將該不實文書充作真正文
    書而有所主張，自該當於「行使」之構成要件，且因此行使
    之結果，客觀上足使人誤認上開仿冒遊戲光碟部分各係經如
    上被害人公司授權製造，足生損害於各該被害人公司。是核
    被告於犯罪事實一所為，係犯著作權法第91條第3項、第2項
    意圖銷售擅自以重製於光碟之方法侵害他人著作財產權罪、
    第91條之1第3項前段、第2項之散布侵害著作財產權之光碟
    罪、商標法第82條之非法販賣侵害商標權之商品罪及刑法第
    216條行使第220條第2項、第210條之偽造準私文書罪。被告
    於犯罪事實二所為，係犯著作權法第91條第1項擅自以重製
    於光碟之方法侵害他人著作財產權罪（犯罪事實二之部分，
    被告主觀上並不具意圖銷售或出租之要件，即與著作權法第
    91條第3項以行為人主觀上須具備意圖銷售或出租之要件不
    符，且依公訴人所指被告犯罪事實二之事實亦係認定被告主
    觀上並不具意圖銷售或出租之要件，公訴人就此部分所引著
    作權法第91條第3項顯係贅引）。又被告以一行為觸犯犯罪
    事實一之數罪名，依想像競合犯之規定，應從一重論以著作
    權法第91條第3項、第2項意圖銷售擅自以重製於光碟之方法
    侵害他人著作財產權罪。被告於犯罪事實一及犯罪事實二所
    犯之2罪間，犯意各別，行為互殊，應予分論併罰。又被告
    有犯罪事實欄所載之有期徒刑執行完畢之情形，有臺灣高等
    法院被告前案紀錄表1份在卷可參，其受徒刑之執行完畢，5
    年以內故意再犯本件有期徒刑以上之二罪，均為累犯，應依
    法加重其刑。爰審酌被告犯罪之目的、手段、犯罪所生之損
    害，以及犯後自始坦承犯行，態度良好等情狀，分別量處如
    主文所示之刑，並定其應執行刑。扣案之電腦（內建2台DVD
    燒錄機、80G、40G硬碟各1個）、電腦螢幕1台、單機燒錄機
    1台、棉套2包、包裝紙袋1批、空白郵局代收貨價包裹托運
    單1批、限時掛號函件執據1批、郵局提款卡1張，以及附件
    一、二、三、四所載之盜版遊戲、電影視聽著作光碟片均為
    被告所有供本件犯罪所用之物，業據被告供承在卷，爰依著
    作權法第98條之規定，均諭知沒收之。至扣案之空白光碟片
    714片，被告並未使用或預備使用於本件犯罪，已據被告供
    承在卷，復無證據證明被告已使用或預備使用於本件犯罪，
    爰不另為沒收之諭知，併予敘明。
據上論斷，應依刑事訴訟法第273條之1、第299條第1項前段，著
作權法第91條第1項、第2項、第3項、第91條之1第3項前段、第2
項、第98條，商標法第82條，刑法第11條前段、第216條、第220
條第2項、第210條、第47條第1項、第51條第5款，判決如主文。
本案經檢察官郭欣怡到庭執行職務。
中    華    民    國    98    年    3     月    16    日
                  刑事第四庭法  官  林楨森
以上正本證明與原本無異。
如不服本判決應於收受送達後十日內向本院提出上訴書狀，並應
敘述具體理由；其未敘述上述理由者，應於上訴期間屆滿後二十
日內向本院補提理由書(均須按他造當事人之人數附繕本)「切勿
逕送上級法院」。
                            書記官  詹玉惠
中    華    民    國    98    年    3     月    16    日
附錄本案論罪科刑法條全文：
著作權法第91條
擅自以重製之方法侵害他人之著作財產權者，處3年以下有期徒
刑、拘役，或科或併科新臺幣 75 萬元以下罰金。
意圖銷售或出租而擅自以重製之方法侵害他人之著作財產權者，
處6月以上五年以下有期徒刑，得併科新臺幣20萬元以上2百萬元
以下罰金。
以重製於光碟之方法犯前項之罪者，處6月以上5年以下有期徒刑
，得併科新臺幣 50 萬元以上 5 百萬元以下罰金。
著作僅供個人參考或合理使用者，不構成著作權侵害。
著作權法第91條之1
擅自以移轉所有權之方法散布著作原件或其重製物而侵害他人之
著作財產權者，處3年以下有期徒刑、拘役，或科或併科新臺幣
五十萬元以下罰金。
明知係侵害著作財產權之重製物而散布或意圖散布而公開陳列或
持有者，處3年以下有期徒刑，得併科新臺幣7萬元以上75萬元以
下罰金。
犯前項之罪，其重製物為光碟者，處6月以上3年以下有期徒刑，
得併科新臺幣20萬元以上2百萬元以下罰金。但違反第87條第4款
規定輸入之光碟，不在此限。
犯前二項之罪，經供出其物品來源，因而破獲者，得減輕其刑。
商標法第82條
明知為前條商品而販賣、意圖販賣而陳列、輸出或輸入者，處一
年以下有期徒刑、拘役或科或併科新臺幣 5 萬元以下罰金。
中華民國刑法第216條
行使第210條至第215條之文書者，依偽造、變造文書或登載不實
事項或使登載不實事項之規定處斷。
中華民國刑法第210條
偽造、變造私文書，足以生損害於公眾或他人者，處5年以下有
期徒刑。
中華民國刑法第220條
在紙上或物品上之文字、符號、圖畫、照像，依習慣或特約，足
以為表示錄音、錄影或電磁紀錄，藉機器或電腦之處理所顯示之
聲音、影像或符號，足以為表示其用意之證明者，亦同。
其用意之證明者，關於本章及本章以外各罪，以文書論。


司法院資訊處製作；財團法人民間司法改革基金會備份。
